# (APPENDIX) ANEXO {-} 


# Sobre in-training 

**in-training** es una iniciativa del Aula Innova. Es la respuesta de Innova-tsn a la necesidad actual de formación especializada y personalizada de nuestros clientes ante un entorno en continua evolución y unos cambios tecnológicos vertiginosos.

El conocimiento y especialización que Innova-tsn ha adquirido a lo largo de los años, su continua apuesta por la innovación y la cualificación e inquietud académica de sus profesionales, permiten crear una oferta formativa flexible y totalmente personalizada que aúna conocimientos teóricos y experiencia práctica.

De este modo, se pretende alcanzar eficientemente el principal objetivo de Aula Innova: Dotar a los clientes de Innova-tsn de los conocimientos y competencias necesarias para afrontar eficiente y autónomamente sus propios retos de negocio.


```{r  out.width = "89%", echo=FALSE, message=FALSE, warning=FALSE, cache=FALSE, comment=FALSE}
imgs_path = "C:/Users/romy.rodriguez/Documents/INNOVA/Formacion/MiCurso/ModelizacionR/imgs/"
img_path =paste(imgs_path,"InnovaTrainingLogo.png",sep="")
knitr::include_graphics(img_path) 
```


 

# Colaboradores 

```{r setup, echo=FALSE, message=FALSE, warning=FALSE, cache=FALSE, comment=FALSE, results="hide"}
 colaboradores = 
  rbind(c("Alicia Morales", "<alicia.morales@innova-tsn.com>"),
 c("Alicia Muñoz", "<alicia.munoz@innova-tsn.com>"),
 c("Alvaro Díaz", "<alvaro.munoz@innova-tsn.com>"),
 c("Andrés Devia", "<andres.devia@innova-tsn.com>"), 
 c("Daniel Vélez", "<daniel.velez@innova-tsn.com>"),
 c("Diego Fernández", "<diego.fernandez@innova-tsn.com>"), 
 c("Jaume Puigbó", "<jaume.puigbo@innova-tsn.com>"),
 c("Juan Luis Rivero", "<juan.rivero@innova-tsn.com>"), 
 c("Pablo Hidalgo", "<pablo.hidalgo@innova-tsn.com>"), 
 c("Romy Rodríguez", "<romy.rodríguez@innova-tsn.com>"))
```

```{r nice-tab, tidy=FALSE,echo=FALSE, message=FALSE, warning=FALSE, cache=FALSE, comment=FALSE}
knitr::kable(
  colaboradores,
  booktabs = TRUE
)
```
